---
title: "Untitled"
format: html
---


```{r}
library(tidyverse)
```

Чтение данных и приведение столбцов к факторам
```{r}
data <- read_delim("data/data_csv.csv", delim = ",", n_max = 10)
data$Группа <- factor(data$Группа)
data$Пол <- factor(data$Пол)
data$`Группа крови` <- factor(data$`Группа крови`)
data
```
запись

```{r}
write_delim(data, "out/data_csv.csv", delim = ",")
list.files("out")
```


```{r}
read_csv("data/data_csv.csv", skip = 0, n_max = 10) # разделитель — запятая
read_csv2("data/data_csv2.csv", skip = 0, n_max = 10) # разделитель — точка с запятой
read_tsv("data/data_tsv.tsv", skip = 0, n_max = 10) # разделитель — символ табуляции

write_csv(data, "out/data_csv.csv")
write_excel_csv(data, "out/data_csv.csv")
write_csv2(data, "out/data_csv2.csv")
write_excel_csv2(data, "out/data_csv2.csv")
write_tsv(data, "out/data_tsv.tsv")
```


```{r}
data2 <- read_tsv("data/data_tsv.tsv")
data2
summary(data2)
```

```{r}
readxl::read_excel("data/data_excel.xlsx", sheet = "data")

openxlsx::write.xlsx(data, "out/data_excel.xlsx", colNames = TRUE)
```

```{r}
read_rds("data/data_rds.rds")
write_rds(data, "out/data_rsd.rds")
```
Два способа обратиться к столбцу: $ и [[ ]]
```{r}
data
data$'Группа крови'
data[["Группа крови"]]
```


```{r}
tibble(
  var_first = 1:10,
  var_second = var_first^2
)

tibble(
  var_first = 1:10,
  var_second = if_else(var_first < 5, var_first + 100, var_first)
)
```
```{r}

tibble(`var 1` = 1:10, `var 2` = `var 1` * 100)
tibble(var_first = 1:10, var_second = ifelse(var_first < 5, var_first + 100, var_first))
```

```{r}
data |>
  add_column(just_column = "just values", .before = 1)

data |>
  add_row(Группа = "New group", Возраст = 100, .before = 1)

data |>
  mutate(ID = row_number())
```
function(x) mean(x) > 10 & max(x) < 50


```{r}
data

data |> select(`Группа крови`, `Рост`)

data |> select(starts_with("б"))
data |> select(contains("_E1"))
data |> select(matches("_E\\d{1}"))

data |> select(where(is.numeric))
data |> select(where(function(x) is.numeric(x) && mean(x, na.rm = TRUE) > 10))

variables <- c("Базофилы_E1", "Эозинофилы_E1", "Гемоглобин_E1")
data |> select(all_of(variables))

variables_missing <- c(variables, "Имя отсутствующей переменной")
data |> select(any_of(variables_missing))

data |> select(`Группа`, starts_with("Гемоглобин"))
data |> select(!where(is.numeric))
data |> select(`Группа крови`, `Возраст`, function(x) anyNA(x))

data |> select(where(is.numeric) & where(function(x) sd(x, na.rm = TRUE) > 1))
data |> select(`Группа`, function(x) !is.factor(x))
data |> select(`Пол`, `Группа`, `Базофилы_E1`)
data |> select(`Группа`, (function(x) is.factor(x)) | where(function(x) is.numeric(x)))

data |> select(where(function(x) is.character(x) & any(str_detect(x, "Жен"), na.rm = TRUE)))
data |> select(function(x) sd(x, na.rm = TRUE) > 1)
```


```{r}
data |> select(`Пол`, `Эритроциты_E1`, everything())

data |> relocate(contains("Эритроциты"), .after = `Группа крови`)

data |>
  select(
    `Эритроциты1` = `Эритроциты_E1`,
    `Эритроциты2` = `Эритроциты_E2`
  )

data |>
  rename(
    `Эритроциты1` = `Эритроциты_E1`,
    `Эритроциты2` = `Эритроциты_E2`
  )
```


```{r}
data |> filter(if_all(.cols = contains("Базофилы"), .fns = function(x) x > 1.5))

data |> filter(if_any(.cols = contains("Базофилы"), .fns = function(x) x > 1.5))
```

```{r}
data |> mutate(across(!contains("E1") & !c(`Группа`, `Возраст`) & where(is.numeric), function(x) x ^ 2), across(contains("E2"), function(x) x * 100))

data |> mutate(across(function(x) any(near(x, 0.5, tol = 0.1)), function(x) x + 1000))
data |> mutate(across(!contains("E1") & !c(`Группа`, `Возраст`), function(x) x ^ 2))

data |> mutate(across(!contains("E1"), function(x) str_c(x, " + некая строка")))
```
